---
title: "Reproducible Quarto Document"
format:
  pdf:
    colorlinks: true
execute: 
  echo: false
  eval: true
  message: false
  warning: false
params: 
    species: "Adelie"
    titulo: "Tipo Grafico"
---

```{r setup}
library(tidyverse)
library(palmerpenguins)
library(skimr)

penguins <- penguins
```

# Introdução

A base **Palmer Penguins** contém medições biométricas de pinguins coletados no arquipélago Palmer, na Antártida.
O conjunto de dados inclui informações morfológicas e demográficas de três espécies, sendo amplamente utilizado em análise exploratória e modelagem estatística.

O objetivo deste relatório é apresentar uma análise descritiva dos dados, identificando padrões relevantes entre espécies e sexo.

# Visão Geral da Base `r params$species`

```{r}
glimpse(penguins)
```

A base possui observações individuais de pinguins, contendo variáveis de espécie, local de coleta, dimensões do bico, comprimento da nadadeira, massa corporal e sexo.

Estou criando o `r params$species`

```{r}

library(dplyr)
library(ggplot2)
library(palmerpenguins)

penguins %>%
  filter(species == params$species, !is.na(sex)) %>%
  summarise(bill_length_mm = mean(bill_length_mm),.by = island) |> 
  ggplot(aes(x = island, y = bill_length_mm)) +
  geom_col() +
  labs(
    title = paste0("Quantidade de indivíduos da espécie ",params$species," por sexo"),
    x = "Sexo",
    y = "Número de indivíduos"
  ) +
  theme_minimal()


```

# Conclusão

A análise exploratória evidencia diferenças consistentes entre espécies e sexo, além de relações estruturais entre medidas corporais.
Esses resultados indicam que a base Palmer Penguins é adequada para aplicações em modelagem estatística e aprendizado de máquina.

---
